【裁判字號】    99,台上,4357
【裁判日期】    990708
【裁判案由】    偽造文書等罪
【裁判全文】
最高法院刑事判決            九十九年度台上字第四三五七號
上  訴  人  甲○○
選任辯護人  陳適庸律師
上列上訴人因偽造文書等罪案件，不服台灣高等法院中華民國九
十七年七月三日第二審判決（九十六年度上易字第二三０五號，
起訴案號：台灣台北地方法院檢察署九十五年度偵字第一二八一
七號），提起上訴，本院判決如下：
    主  文
上訴駁回。
    理  由
一、行使偽造私文書部分：
按刑事訴訟法第三百七十七條規定：上訴於第三審法院，非以判
決違背法令為理由，不得為之；是提起第三審上訴，應以原判決
違背法令為理由，係屬法定要件。如果上訴理由書狀並未依據卷
內訴訟資料具體指摘原判決不適用何種法則或如何適用不當，或
所指摘原判決違法情事，顯與法律規定得為第三審上訴理由之違
法情形不相適合時，均應認其上訴為違背法律上之程式，予以駁
回。上訴人甲○○上訴意旨略稱：(一)、原判決以法務部調查局（
下稱調查局）函覆系爭租約上「馬淑芳」印文模糊不清與馬淑芳
本人留存於郵政存簿儲金退休俸轉帳戶印鑑單之「馬淑芳」印文
無法比對，而認上訴人辯稱租約上之印章確係馬淑芳親自蓋用，
並無所據，違反有疑惟利於被告原則。(二)、原審未向戶政機關調
閱系爭租約正本，僅以告訴人提出租約影本送鑑定，致調查局因
印文模糊不清，難於比對鑑定，有應於審判期日調查之證據而未
予調查之違法。(三)、證人王席珍無法確認系爭租賃契約書上「馬
淑芳」印文之真偽，檢察官也未能證明該印文係上訴人所盜用。
又王席珍既未親自見聞上訴人並無居住系爭房屋之事實，僅係根
據其妹王席鳳轉述向台北市○○區○○里○○路六八九巷臨五七
號各戶收水費之情形，即謂上訴人未居住在該屋，其證詞自屬可
疑。原判決據以推斷上訴人無居住系爭房屋之事實，自有未合。
再證人即當時鄰長柳裕仁、附近住戶鄭紹華、李明等人一致證稱
上訴人確曾居住系爭房屋，居住時水電費係由鄭紹華收取，並非
王席鳳收取等情；參以卷附台北市政府建築管理處民國九十六年
五月十八日北市都建違字第０九六六八０四二六００號函，敘明
辦理本件拆遷案、發放補償金前，已現地調查明白，認上訴人有
居住事實且設有戶籍等情。綜合以觀，上訴人實際上確有居住系
爭房屋之事實。證人李春樹雖證稱：伊住在最下面那一層，中間
那層是齊青山，上面那層人來人往，不一定住誰，從來沒有見過
上訴人住在五十七號等語，顯與柳裕仁、鄭紹華、李明之證述及
台北市政府建築管理處查覆內容明顯相悖，而李春樹並不否認曾
與上訴人發生嚴重爭執，其證詞憑信力過低，難據為上訴人不利
之判斷。至鄭紹華及李明雖亦證稱上訴人於八十九年一月至九十
一年一月間，不是一直住在系爭房屋，而是有搬來搬去的情形，
但領取搬遷費非以連續居住不中斷達二年為要件，期間縱有一度
或數度遷出遷入，非不得領取該搬遷費等語。
惟查：證據之取捨與其證明力之判斷，以及事實有無之認定，屬
事實審法院之職權，苟其取捨證據與判斷證據證明力並不違背經
驗法則及論理法則，即不容任意指為違背法令，而執為第三審適
法之上訴理由。原判決綜合全案卷證資料，本於事實審法院之推
理作用，認上訴人有其事實欄所載行使偽造私文書犯行，因而撤
銷第一審諭知上訴人無罪之判決，改判論上訴人以行使偽造私文
書，足以生損害於公眾及他人罪，量處有期徒刑三月，依中華民
國九十六年罪犯減刑條例規定，減為有期徒刑一月又十五日，併
依法諭知易科罰金折算標準，及相關沒收之從刑（另論處詐欺取
財罪刑部分，駁回上訴之理由，詳如後述）。已敘明所憑證據及
認定之理由，復對王席珍、鄭紹華、李明、柳裕仁等人之證詞、
上訴人前後之供述及卷內相關之證據，詳為取捨之論述說明，核
無違背法令情形。卷查原審法院經向台北市中山區戶政事務所函
調上訴人於八十九年間將戶籍遷入系爭台北市○○區○○路六八
九巷臨五七號之申請相關資料原件，該戶政事務所檢送原件一份
（四張）函覆（檢送之租賃契約書原件係影本），致原審囑託調
查局鑑定租賃契約書上「馬淑芳」之印文，無法提供契約書正本
，僅能提供留存之影本，該局難以比對鑑定，有相關函件在卷可
稽（見原審卷第二０至二五頁）。並非原審疏未調閱正本送鑑定
，上訴意旨(二)仍執前詞任意指摘原審調查未盡，難認係具體指摘
之合法上訴第三審理由。其他上訴意旨徒憑己見，或就原審採證
認事職權之適法行使，或對原判決已論斷明白之事項，任意指摘
違背法令，或就部分與事實認定及判決結果無影響之枝節問題，
重複為單純事實之爭辯，均與法律規定得為第三審上訴理由之違
法情形不相適合。應認上訴人關於行使偽造私文書部分之上訴違
背法律上之程式，予以駁回。
二、詐欺取財部分：
按刑事訴訟法第三百七十六條所列各罪之案件，經第二審判決者
，不得上訴於第三審法院，法有明文。原判決依刑法第三百三十
九條第一項論處上訴人詐欺取財罪刑部分，核屬刑事訴訟法第三
百七十六條第四款之案件，依上開說明，既經第二審判決，自不
得上訴於第三審法院。上訴人猶一併提起上訴，自為法所不許，
應併予駁回。
據上論結，應依刑事訴訟法第三百九十五條前段，判決如主文。
中    華    民    國  九十九  年    七    月    八    日
                      最高法院刑事第八庭
                          審判長法官  洪  文  章
                                法官  王  居  財
                                法官  郭  毓  洲
                                法官  黃  梅  月
                                法官  邱  同  印
本件正本證明與原本無異
                                      書  記  官
中    華    民    國  九十九  年    七    月   十三   日
                                                      Ｑ

司法院資訊處製作；財團法人民間司法改革基金會備份。
